【裁判字號】    97,財管,3
【裁判日期】    970526
【裁判案由】    指定遺產管理人
【裁判全文】
臺灣花蓮地方法院民事裁定              97年度財管字第3號
聲  請  人  辛○○
                        巷10.
相  對  人  癸○○
上列聲請人聲請指定癸○○之遺產管理人事件，本院裁定如下
：
    主  文
選任辛○○（女，民國64年12月17日生）為被繼承人癸○○（男
，民國42年9月10日生）之遺產管理人。
准對被繼承人癸○○之債務人、受遺贈人為公示催告。
被繼承人癸○○之債權人及受贈人，應自本公示催告最後登載新
聞紙之日起壹年內，報明債權及為願受遺贈與否之聲明，如不於
上述期間內為報明或聲明者，僅得就賸餘遺產行使其權利。
聲請程序費用由被繼承人癸○○之遺產負擔。
    理  由
一、按先順序繼承人均拋棄其繼承權時，由次順序之繼承人繼承
    。其次順序繼承人有無不明或第四順序之繼承人均拋棄其繼
    承權者，準用關於無人承認繼承之規定；又繼承開始時，繼
    承人之有無不明者，由親屬會議一個月內選定遺產管理人，
    並將繼承開始及選定遺產管理人之事由，向法院報明；親屬
    會議依前條規定為報明後，法院應依公示催告程序，定六個
    月以上之期限，公告繼承人，命其於期限內承認繼承；又無
    親屬會議或親屬會議未於前條所定期限內選定遺產管理人者
    ，利害關係人或檢察官，得聲請法院選定遺產管理人，並由
    法院依前項規定為公示催告，民法第1176條第6項、第1177
    、1178條分別定有明文。
二、本件聲請意旨略以：癸○○已於民國96年8月2日死亡，且所
    有繼承人皆拋棄繼承，聲請人為癸○○之女，為便於處理癸
    ○○遺產相關事宜，爰依民法第1178條規定聲請選任聲請人
    為遺產管理人等語。
三、經查：聲請人主張之事實，業據其提出相對人除戶戶籍謄本
    以及拋棄繼承系統表等為證，並經本院職權調閱96年度繼字
    第258、266號拋棄繼承事件卷宗核對，被繼承人之父母均已
    歿，其餘繼承人即子女辛○○、庚○○、己○○、孫女簡筱
    薇、兄弟子○○、壬○○、姊妹戊○○、丙○○、乙○○、
    丁○○、甲○○○等11人均拋棄繼承，堪信為真實。又經本
    院通知各拋棄繼承人陳報是否曾於繼承開始時一個月內，召
    開親屬會議選定遺產管理人，逾期均無人陳報，堪認前述各
    拋棄繼承人並未選定遺產管理人。本院審酌聲請人辛○○為
    智慮周詳之成年人，且為相對人之長女，應對被繼承人癸○
    ○遺產、遺債情況瞭解甚深，足堪任癸○○之遺產管理人，
    辛○○亦具狀聲請擔任癸○○之遺產管理人，其他拋棄繼承
    人亦未表示其有不能任遺產管理人之事由，是認聲請人之聲
    請核與上開法條規定尚無不合，爰選任辛○○為癸○○之遺
    產管理人，並依法對癸○○之債權人、受遺贈人為公示催告
    如主文所示。（本件癸○○之繼承人均已拋棄繼承，故無催
    告其繼承人聲明繼承之必要，附此敘明）
四、爰依非訟事件法第21條第1項前段，裁定如主文。
中    華    民    國    97    年    5    月    26    日
                      臺灣花蓮地方法院家事庭
                          法      官  陳雅敏
以上正本係照原本作成。
如對本裁定抗告，須於裁定送達後10日之不變期間內，向本院提
出抗告狀(須附繕本)，並繳納抗告費新臺幣1,000元。
中    華    民    國    97    年    5     月    27    日
                          法院書記官  邱鴻志


司法院資訊處製作；財團法人民間司法改革基金會備份。
